臺灣嘉義地方法院民事判決　　　　　　　 96年度訴字第340號
原　　　告　臺灣銀行股份有限公司
法定代理人　丁○○
訴訟代理人　溫榮輝
複　代理人　丙○○
被　　　告　甲○○
　　　　　　乙○○
上列當事人間請求清償借款事件，本院於民國96年6月29日言詞
辯論終結，判決如下：
  主  文
被告應連帶給付原告新臺幣柒拾肆萬玖仟零捌拾肆元，及自民國
九十五年九月四日起至清償日止，按週年利率百分之三點一零五
計算之利息，暨自民國九十五年十月五日起至清償日止，逾期在
六個月以內者，按上開利率百分之十計算，逾期超過六個月者，
按上開利率百分之二十計算之違約金。
訴訟費用由被告連帶負擔。
  事實及理由
一、原告主張：訴外人羅良助於民國92年4月4日，邀同被告甲○
    ○、乙○○為連帶保證人，向原告借款新臺幣（下同）1,40
    0,000元，利息按定儲利率指數加年利率0.947﹪計算，以每
    月為1期，按月於每月4日平均攤還本息，如未依約清償，逾
    期在6個月以內者，按約定利率10﹪計算，逾期超過6個月者
    按約定利率20﹪計付違約金，並喪失期限利益。詎被告僅繳
    款至95年9月3日止，喪失期限利益，視為全部到期，尚有如
    主文第1項所示之本金、利息、違約金未獲清償，爰依消費
    借貸、連帶保證之法律關係，提起本訴。聲明：如主文第1
    項所示。
二、被告則以：被告擔任本件訴外人羅良助向原告貸款之連帶保
    證人，訴外人羅良助當時簽立切結書1份，記載內容略以：
    債務人在退休或離職前，必須清償尚欠貸款金額。被告甲○
    ○於訴外人羅良助在93年8月1日退休前，曾於93年4月至6月
    間，2次向當時擔任原告嘉北分行放款部襄理郭萬祥表示訴
    外人羅良助已在辦理退休，請求原告依切結書約定，請求訴
    外人羅良助清償尚欠貸款。又原告於訴外人羅良助退休後，
    未從羅良助其餘往來金融帳戶扣除貸款餘額，或要求訴外人
    羅良助提供擔保品，足見原告自願承擔不能受償之風險，且
    原告亦未就訴外人羅良助得領取之其餘退休金扣款，卻要求
    被告清償，有違誠信原則，請求原告應查扣訴外人羅良助之
    退休金以償還貸款等語置辯。聲明：原告之訴駁回。
三、本院之判斷：
（一）本件原告主張訴外人羅良助於92年4月4日，邀同被告甲○
      ○、乙○○為連帶保證人，向原告借款1,400,000元，約
      定利息按定儲利率指數加年利率0.947﹪計算，以每月為1
      期，按月於每月4日平均攤還本息，如未依約清償，逾期
      在6個月以內者，按約定利率10﹪計算，逾期超過6個月者
      按約定利率20﹪計付違約金，並喪失期限利益，訴外人羅
      良助僅繳款至95年9月3日止，其餘本息視為全部到期，尚
      有749,084元及自95年9月4日起至清償日止，按週年利率3
      .105﹪計算之利息，及自95年10月5日起至清償日止，逾
      期在6個月以內者，按上開利率10﹪計算，逾期超過6個月
      者，按上開利率20﹪計算之違約金未獲清償等事實，業據
      其提出放款借據、小額貸款全部查詢各1份為證，且為被
      告所不爭執，堪信屬實。
（二）次按保證債務之所謂連帶，係指保證人與主債務人負同一
      債務，對於債權人各負全部給付之責任者而言，此觀諸民
      法第272條第1項規定連帶債務之文義甚明（最高法院45年
      臺上字第1426號判例要旨參照）。本件被告既為前揭借款
      之連帶保證人，又上開借款僅繳款至95年9月3日止，其餘
      本息視為全部到期，尚有前揭本金、利息、違約金未獲清
      償，則被告自應就前揭款項，負連帶清償責任。
（三）被告雖辯稱上情，然查：1、被告辯稱訴外人羅良助簽立
      切結書，與原告約定債務人在退休或離職前，必須清償尚
      欠貸款金額乙節，為原告所否認，再觀諸原告所提出由被
      告、訴外人羅良助簽立之放款借據，其中第2條本借款期
      限及償還辦法依下列第2款之約定：本借款期限定為7年，
      自92年4月4日起至99年4月4日止，於撥款後分84期，每1
      個月為1期，依年金法按月於每月4日平均攤還本息。又第
      7條喪失期限利益之約定條款，並無關於債務人在退休或
      離職前，必須清償尚欠貸款金額之記載。是被告前揭所辯
      ，核與上開放款借據之約定內容相左，已難遽信。2、況
      按連帶債務之債權人，得對於債務人中之一人或數人或其
      全體，同時或先後請求全部或一部之給付。連帶債務未全
      部履行前，全體債務人仍負連帶責任。民法第273條定有
      明文。是縱令被告前揭所辯屬實，然本件借款既尚未全部
      清償，被告自應負連帶清償責任，且依前開規定，原告亦
      得對連帶債務人之被告，請求全部給付。是被告辯稱：原
      告未自羅良助其餘往來金融帳戶扣除貸款餘額，或要求訴
      外人羅良助提供擔保品，足見原告自願承擔不能受償之風
      險，原告未就訴外人羅良助得領取之其餘退休金扣款，卻
      要求被告清償，有違誠信原則云云，顯屬無據。
（四）從而，原告依消費借貸、連帶保證之法律關係，請求被告
      連帶給付原告如主文第1項所示之本金、利息及違約金，
      自屬有據，應予准許。
四、本件事證已臻明確，兩造其餘攻擊防禦方法，經核與本件判
    決結果不生影響，爰不一一論述，併此敘明。
五、據上論結：原告之訴為有理由，依民事訴訟法第85條第2項
    ，判決如主文。
中　　華　　民　　國　　96　　年　　7　　月　　13　　 日
                  民事第二庭  法　官　蘇雅慧
正本係照原本作成。
如不服本判決，應於送達後20日內，向本院提出上訴狀並表明上
訴理由，如於本判決宣示後送達前提起上訴者，應於判決送達後
10日內補提上訴理由書（須附繕本）。
中　　華　　民　　國　　96　　年　　7　　月　　13　　 日
                              書記官　劉昀匊
